【裁判字號】    89,自緝,280
【裁判日期】    890718
【裁判案由】    詐欺
【裁判全文】
臺灣臺中地方法院刑事判決                      八十九年度自緝字第二八號
    自  訴  人  甲○○
    被      告  乙  ○
    選任辯護人  王信雄
右列被告因詐欺案件，經自訴人提起自訴，本院判決如左：
    主  文
乙○連續意圖為自己不法之所有，以詐術使人將本人之物交付，處有期徒刑肆月。
    事    實
一、乙○係玖岱資訊有限公司（下稱玖岱公司）之總經理，明知其已無能力清償債務
    ，而基於意圖為自己不法所有之概括犯意，於八十五年底向甲○○詐稱：伊經營
    之玖岱公司，需款週轉云云，使甲○○陷於錯誤而先後二、三次在臺中市○○路
    三七三號玖岱公司交付新臺幣（下同）八十四萬元，乙○並交付玖岱公司董事長
    丙○○為發票人、付款人為臺中區中小企業銀行健行分行、帳號為一三九五一八
    號、發票日為八十六年四月十三日、票號為ＣＳＲＡ0000000號、面額為
    新臺幣（下同）三十六萬元之支票一張，以及另外四紙本票交由甲○○收執，惟
    乙○收受上開金額後，並未將該筆金額使用於玖岱公司，供公司業務週轉之用，
    而用於其私人用途。後乙○清償二十四萬，尚積欠六十萬元，經甲○○多次催討
    ，仍未清償，甲○○追索無著，始知受騙。
二、案經甲○○提起自訴。
    理    由
一、訊據被告乙○矢口否認有詐欺之行為，辯稱：自訴人當時在經營地下期貨業，以
    美國ＳＰ五百指數作為賭博方法，伊是自訴人之下手，伊向他下單，因為伊之客
    戶違約無法交割，所以才造成伊違約無法交割，所以由伊來付款，伊是欠款八十
    四萬元，但已清償二十四萬元尚欠六十萬元，伊說要分期清償，自訴人要求每月
    還十萬元，分六期清償，但伊實無能力償款，伊完全沒有收到自訴人的現金云云
    。惟查：
（一）自訴人於八十九年四月二十日本院審理時陳稱：伊與被告是朋友關係，八十五
      年底開始向伊借錢，約借二、三次，後來有還部分款，目前尚欠款總金額約六
      十萬元，伊是在臺中市○○路三七三號被告的公司交錢給被告，他是以公司要
      週轉之理由跟伊借錢等語，又述稱：「我沒有經營地下期貨，我們之間是單純
      的借款，我是基於朋友的關係才借款給他，我當時是中央信託的兼職保險業務
      員，我是付現金給被告的。」等語。自訴人對該筆金額為借款之事實，自始陳
      述均相同，並無矛盾齬齬之處。又依兩造所書立之和解書亦記載：「緣甲乙雙
      方原係好友，雙方因債務債償事宜‧‧‧同意達成和解，其條款如后：一、甲
      方（指被告）願於兩年內分期償還乙方（指自訴人）新臺幣陸拾萬元整（已扣
      除償還部分）。」，亦足證自訴人與被告二人間確有債權債務之關係存在。
（二）證人丙○○於八十九年六月十三日本院審理時到庭結證稱：「八十五、六年間
      與乙○等人合開一家電腦公司，我是董事長兼業務經理，乙○是總經理。後來
      財務由乙○負責，我的印章與支票都交給乙○保管。」、「（是否知道乙○當
      時是否在從事期貨買賣？）八十六年初，乙○在健行路公司同一棟樓八樓租辦
      公室經營期貨，他有僱傭我三個月，但我都沒有領到薪水，我的工作是負責看
      電腦資料，我沒有透過乙○下單過，甲○○與乙○的期貨公司有無關係，我不
      清楚。」等語，其於八十九年七月四日本院審理時亦證稱：「據我所知，上手
      是一位姓楊、一位姓陳，自訴人應不是被告之上手。」等語。證人丙○○曾在
      被告另外經營之地下期貨處所工作，對被告如何透過他人下單從事地下期貨買
      賣之事，自然知曉明白，依其之證詞，被告並無透過自訴人下單從事期貨買賣
      之事實，當可認定。
（三）自訴人陳稱：伊於本件借款發生當時，伊是在保險業，後自八十七年二月間起
      在泛亞期貨公司工作，後來有考上業務員執照等語。而自訴人於八十四年五月
      一日以臺中市保業職業工會為投保單位投保勞工保險，於八十四年九月十四日
      退保，後於八十七年十月一日再以泛亞期貨經紀股份有限公司為投保單位投保
      等語，有勞工保險局八十九年六月二十一日保承字第一０一一四七七號函及其
      所附之勞工保險被保險人投保資料表一份附卷可稽，是並無證據證明自訴人於
      借款當時有從事期貨買賣之行為。又依被告所提出之地下期貨買賣客戶明細表
      ，其上均無有關自訴人之相關記載，其僅能證明被告有經營地下期貨買賣之事
      情，但仍不足以證明自訴人為其上手之事實。
    綜上所述，被告無能力清償債務，於借款之後未將借款用於其向自訴人陳明借款
    之原因上，反將之用於私人用途，使自訴人陷於錯誤而交付財務，是其上揭辯詞
    ，顯係事後卸責之詞不足採信，其上開連續詐欺犯行，事證明確，洵堪認定。
二、核被告所為，係犯刑法三百三十九條第一項之詐欺取財罪。被告先後多次詐欺行
    為，時間緊密，犯罪構成要件相同，顯係基於概括犯意為之，應依刑法第五十六
    條連續犯之規定論以一罪。爰被告審酌被告詐欺所得尚欠清償之金額仍有六十萬
    元，犯後復否認有詐欺之意圖，且於本院審理之數月期間，均未與自訴人達成和
    解，難認有悔意，惟念及被告並無前科，有臺灣高等法院被告全國前案紀錄表在
    卷可按等一切情狀，量處如主文所示之刑，以資懲儆。
據上論斷，應依刑事訴訟法第三百四十三條、第二百九十九條第一項前段，刑法第五
十六條、第三百三十九條第一項，罰金罰鍰提高標準條例第一條前段，判決如主文。
中      華      民      國    八十九    年      七      月     十八     日
                                    臺灣臺中地方法院刑事第四庭
                                        法  官  楊  真  明
右正本證明與原本無異。
如不服本判決，應於判決送達後十日內向本院提出上訴狀，上訴於臺灣高等法院臺中
分院( 須附繕本 )。
                                        書記官
中      華      民      國    八十九    年      七      月     十九     日
附錄本案論罪法條全文：
刑法三百三十九條第一項。


司法院資訊處製作；財團法人民間司法改革基金會備份。
